臺灣臺中地方法院刑事判決　　　　　　 100年度易緝字第42號
公　訴　人　臺灣臺中地方法院檢察署檢察官
被　　　告　蔣建威
上列被告因恐嚇案件，經檢察官提起公訴（99年度偵字第8352號
），本院判決如下：
    主    文
蔣建威犯恐嚇危害安全罪，累犯，處有期徒刑肆月，如易科罰金
以新臺幣壹仟元折算壹日。
    犯罪事實
一、蔣建威前因詐欺案件，經法院判處有期徒刑3月確定，於民
    國95年3月22日易科罰金執行完畢。緣張凱偉積欠林碧霞債
    務新臺幣（下同）100萬元，遂於99年1月25日書立借據承諾
    按月償還3000元至5000元至全數清償為止。嗣林碧霞希望張
    凱偉提高每月償還金額，乃委託蔣建威、王建程與張凱偉協
    商提高每月償還金額及更換借據事宜。蔣建威、王建程於99
    年3月15日晚間與鄧濠浚（業經檢察官為不起訴處分）持上
    開借據至張凱偉位在臺中市○○區○○路60號1樓之3住處，
    要求張凱偉將每月償還金額提高至2萬元，並要求張凱偉簽
    寫債權轉讓書，同意林碧霞將前述100萬元債權轉讓予渠等
    所指之公司，張凱偉不從，蔣建威竟基於恐嚇危害安全之犯
    意，以兇惡口吻對在場之張凱偉及其母張徐靜宜恫稱：「不
    簽沒有關係，就交給公司處理」等語，張凱偉反問交給公司
    處理是什麼意思，蔣建威即交給張凱偉1張債務處理公司之
    名片，意指若不簽寫債權轉讓書，就將此事交給討債公司處
    理，以此加害生命、身體、自由之事同時恐嚇張凱偉及張徐
    靜宜，使張凱偉及張徐靜宜均心生畏懼，致生危害於2人安
    全（起訴書漏未記載蔣建威有以前開言語恫嚇張徐靜宜及將
    債務處理公司名片交給張凱偉等情事，應予補充更正）。王
    建程則另以：「如果不還，要你好看」等語恐嚇張凱偉（王
    建程前揭所犯恐嚇罪部分，業經本院以99年度易字第3853號
    判處有期徒刑2月，緩刑2年），嗣經張徐靜宜報警處理。
二、案經臺中市政府警察局第六分局報告臺灣臺中地方法院檢察
    署檢察官偵查起訴。
    理  由
壹、程序部分
    按被告以外之人於偵查中向檢察官所為之陳述，除顯有不可
    信之情況者外，得為證據，刑事訴訟法第159條之1第2項定
    有明文，該條之立法理由係認被告以外之人（包括證人、鑑
    定人、告訴人、被害人及共同被告等）之陳述如在法官面前
    為之，因其任意陳述之信用性係在已受確定保障之情況下所
    為，自得作為證據。而現階段刑事訴訟法規定檢察官代表國
    家偵查犯罪、實施公訴，依法其有訊問被告、證人及鑑定人
    之權，證人、鑑定人且須具結，而實務運作時，檢察官偵查
    中向被告以外之人所取得之陳述，原則上均能遵守法律規定
    ，不致違法取供，其可信度極高，職是，被告以外之人前於
    偵查中已具結而為證述，除反對該項陳述得具有證據能力之
    一方，已釋明「顯有不可信之情況」之理由外，即不宜遽指
    該證人於偵查中之陳述不具證據能力。本件證人張凱偉於偵
    查中在檢察官前所為陳述，已經依法具結，且被告蔣建威亦
    未曾提及檢察官在偵查時有何不法取供致證人證詞顯不可信
    之情事，是證人張凱偉於偵查中之證述，自得採為證據，先
    予敘明。
貳、實體部分
一、訊據被告蔣建威固承認於上揭時地夥同鄧濠浚、同案被告王
    建程，持前述借據至被害人張凱偉住處談判提高每月償還金
    額及更換借據之事實，然矢口否認有何恐嚇犯行，辯稱：當
    天只是陪同王建程去張凱偉家，在現場時沒有跟張凱偉或張
    徐靜宜講話，也沒有交給張凱偉債務處理公司之名片說不簽
    沒有關係要交給公司處理云云。
二、經查：被告蔣建威前開恐嚇犯行，業據證人張凱偉於偵查中
    證稱：蔣建威是帶頭的人，蔣建威說不簽沒有關係，會交給
    公司處理，我就問他什麼公司什麼處理，我聽到蔣建威說交
    給公司處理會害怕，怕他對我的家人不利，我有3個小孩及
    爸媽；於本院審理時證述：蔣建威、王建程、鄧濠浚當天晚
    上到我家，一開始都是蔣建威跟我講話，蔣建威要我簽債權
    轉讓書，轉讓給他們公司，我不簽，蔣建威說不簽就交給公
    司處理，我問蔣建威交給公司處理是什麼意思，蔣建威有給
    我1張債務處理公司名片，我看到名片上債務處理公司，感
    覺上就是討債公司，我怕我的父母及小孩會受到傷害，蔣建
    威講這句話的時候口氣比較不好，當時我媽在場，蔣建威是
    用台語講不簽沒有關係，就交給公司處理，講這句話語氣比
    較硬，我跟我媽媽都有聽到，因為蔣建威有給我1張名片，
    上面寫債務處理公司，依據一般人的想法，沒有什麼正當的
    公司可以叫做債務處理公司，而且當天他們叫我一定要每個
    月還2萬元，硬要我簽債權轉讓書等語明確（見偵卷第101頁
    ，本院100年3月28日審判筆錄第4頁以下），並經證人張徐
    靜宜於本院審理時證稱：當天晚上我跟張凱偉及3個念小學
    的孫子在家，我本來在廚房，聽到他們大聲了就出去客廳，
    我看到並聽到蔣建威提到要我兒子簽債權轉讓書，又說不簽
    沒有關係，交給公司處理，我聽到這些話感到害怕，蔣建威
    講這些話時，我站在張凱偉旁邊，張凱偉坐著，蔣建威是對
    著我跟張凱偉講這句話等語在卷（見上開審判筆錄第8頁以
    下）。參以被害人張凱偉、張徐靜宜與被告蔣建威於案發前
    互不相識，彼此間雖因本案而有爭執，但並無深仇大恨，被
    害人張凱偉於本院審理中甚表示「蔣建威事後已經有和我道
    歉了…希望從輕處理」，當無共同設詞誣陷被告蔣建威致己
    身陷偽證重責之可能與必要，且其2人就被告蔣建威要求被
    害人張凱偉簽寫債權轉讓書，並說不簽交給公司處理，當時
    其2人均在場等案情重要事項，所為之證詞經核大致相符，
    堪信為真實，自得據以認定被告蔣建威有前述犯罪事實。至
    於被害人張凱偉於偵查中對於檢察官所訊問：「蔣建威當時
    有無恐嚇你？」，雖回答：「沒有」，然隨即表示「蔣建威
    說不簽沒有關係，我會交給公司處理」，且其於本院審理時
    已明確解釋：因為當天蔣建威沒有說會直接對我怎麼樣，所
    以我才對檢察官說沒有，後來想到蔣建威有對我說這句話，
    就問檢察官這句話算不算，檢察官問我聽到這句話會不會怕
    ，所以有以上的回答（見上開審判筆錄第7頁），是其前後
    所述應屬一致而可採。又被害人張徐靜宜於本院審理中檢察
    官詰問時雖先證稱：蔣建威說不簽不走法律途徑，要用討債
    公司處理，然其之後於本院訊問時已更正並解釋稱：因為聽
    到蔣建威說不簽沒有關係，交給公司處理，又聽到說不走法
    律途徑，所以把這兩句話混在一起，事實上蔣建威是說不簽
    沒有關係，交給公司處理（見上開審判筆錄第10頁），其所
    述與前開被害人張凱偉之證詞並無不合。再被害人張徐靜宜
    於偵查中係稱：王建程說如果不簽的話，不走法律途徑，嗣
    於本院審理時改稱：是蔣建威說不走法律途徑，證詞前後固
    有不一，然被害人張徐靜宜係於夜間突遭被告蔣建威等3名
    男子前來住處與其子張凱偉談判債務，過程中被告蔣建威及
    同案被告王建程均有出言恐嚇之情事，在此情況下，本難期
    被害人張徐靜宜能仔細記憶被告蔣建威及同案被告王建程恐
    嚇言語之確切內容，並於事後詳細回憶描述之，其證詞稍有
    齟齬，原屬難免。況本院因被害人張徐靜宜就當日出言恐嚇
    說不走法律途徑者為何先後之陳述不同，而未認定被告蔣建
    威有出言恐嚇稱不走法律途徑之事實，而被害人張徐靜宜所
    陳述被告蔣建威嚇稱：不簽沒有關係，交給公司處理一節，
    與被害人張凱偉之證詞既無不符，應可憑採。另證人王建程
    及到場處理之警員蔡見成於本院審理時雖均證稱沒有聽到被
    告蔣建威說不簽沒有關係，交給公司處理，惟王建程為被告
    蔣建威之友人，並為本案之共同被告，所述難免迴護及避重
    就輕，而證人蔡見成於被告蔣建威為前述恐嚇行為時尚未進
    入客廳一情，業據被害人張凱偉、張徐靜宜一致陳明在卷，
    證人蔡見成因不在現場而未聽聞被告蔣建威之恐嚇言語，乃
    屬事理之常，其2人之證詞自不足執為有利被告蔣建威之認
    定。綜上所述，被告蔣建威所辯顯係畏罪飾卸之詞，無可採
    信，其上開犯行至堪認定，應依法論科。
三、查坊間所謂債務處理公司，依照一般人之認知，即為討債公
    司，而討債公司常以潑油漆、灑冥紙甚至綁架等加害人身安
    全及自由之非法手段催討債務，亦為社會所頻見，並經報章
    媒體廣為報導。本案被害人張凱偉、張徐靜宜因被告蔣建威
    以兇惡口氣稱：「不簽沒有關係，就交給公司處理」，而心
    生畏懼，致生危害於安全，並未違反社會一般通念，故核被
    告蔣建威所為，係犯刑法第305條之恐嚇危害安全罪。被告
    蔣建威以一行為恐嚇被害人張凱偉、張徐靜宜，為想像競合
    犯，應從一重處斷。檢察官雖未就被告蔣建威恐嚇被害人張
    徐靜宜之犯罪事實提起公訴，然此部分與被告蔣建威經起訴
    成罪部分，既有想像競合犯之裁判上一罪關係，而為起訴效
    力所及，本院自得併予審理。又起訴書證據並所犯法條欄雖
    記載被告蔣建威、同案被告王建程就本案犯行有犯意聯絡及
    行為分擔，請求論以共同正犯，惟起訴書犯罪事實欄乃記載
    「蔣建威、王建程竟分向張凱偉恐嚇稱…」，並未敘明渠2
    人係基於恐嚇之犯意聯絡而為本案犯行，且被告蔣建威於本
    院審理時否認與同案被告王建程事先講好要用恐嚇之方式逼
    迫被害人張凱偉就範，而同案被告王建程於本院審理時亦證
    述：當天到張凱偉家之後，張凱偉沒有達成我們的要求，所
    以我才講恐嚇的話，講之前並沒有跟蔣建威聯絡好當天到張
    凱偉住處如果談判不順利要出言恐嚇（見上開審判筆錄第13
    頁），此外復查無積極證據足資認定渠2人就各自出言恐嚇
    之犯行事前即有犯意聯絡，起訴書關於共同正犯之記載，應
    屬有誤，爰予更正。被告蔣建威前因詐欺案件，經法院判處
    有期徒刑3月確定，於95年3月22日易科罰金執行完畢，有卷
    附臺灣高等法院被告前案紀錄表可憑，其於有期徒刑執行完
    畢後5年內故意再犯本案有期徒刑以上之罪，為累犯，應依
    法加重其刑。爰審酌被告蔣建威本案恐嚇之手段及內容，其
    犯罪對被害人2人所生危害之程度，事後未能承認犯行，對
    於自己違法行為欠缺悔悟改過之具體表現，兼衡其有槍砲、
    詐欺、多次恐嚇取財等犯罪前科，素行不良，有上述前案紀
    錄表可佐，其於警詢時陳明教育程度為國中畢業，智識程度
    不高，家庭經濟狀況為勉持，及同案被告王建程於本院審理
    時坦承犯行，而經本院判處有期徒刑2月，緩刑2年等一切情
    狀，量處如主文所示之刑，並諭知易科罰金之折算標準。
據上論斷，應依刑事訴訟法第299條第1項前段，刑法第305條、
第55條、第47條第1項、第41條第1項前段，刑法施行法第1條之1
，判決如主文。
中    華    民    國   100    年    4     月    8     日
                  刑事第四庭  法  官  羅智文
以上正本證明與原本無異。
如不服本判決應於收受送達後10日內向本院提出上訴書狀，並應
敘述具體理由；其未敘述上訴理由者，應於上訴期間屆滿後20日
內向本院補提理由書（均須按他造當事人之人數附繕本）「切勿
逕送上級法院」。
                              書記官  洪菘臨
中    華    民    國   100    年    4     月    8     日
附錄論罪科刑法條
刑法第305條
以加害生命、身體、自由、名譽、財產之事，恐嚇他人致生危害
於安全者，處 2 年以下有期徒刑、拘役或 3 百元以下罰金。